臺灣橋頭地方法院刑事判決　
111年度金簡上字第71號
上  訴  人  臺灣橋頭地方檢察署檢察官
被      告  詹徫捷


上列上訴人因被告違反洗錢防制法等案件，不服本院111年度金
簡字第138號中華民國111年4月29日刑事簡易判決（聲請簡易判
決處刑案號：111年度偵緝字第74、75、76、77號、111年度偵字
第1225、1820、2147、2617號），提起上訴暨移送併辦（111年
度偵字第8261、8262、9290、10742、12735號），本院管轄之第
二審合議庭判決如下：
    主  文
原判決撤銷。
詹徫捷幫助犯洗錢防制法第十四條第一項之洗錢罪，處有期徒刑
肆月，併科罰金新臺幣肆萬元，罰金如易服勞役，以新臺幣壹仟
元折算壹日。
    事  實
一、詹徫捷可預見金融帳戶係個人理財重要工具及財產信用重要
    表徵，且詐欺集團或其他不法人士經常蒐集利用第三人申設
    之金融帳戶，誘騙被害人以匯款或轉帳方式交付金錢，藉此
    獲取不法利益，如任意提供金融帳戶予不詳他人，極可能供
    作財產犯罪使用，又提供金融帳戶提款卡及密碼、網路（行
    動）銀行帳號及密碼予他人，該帳戶可能作為收受及提領犯
    罪所得使用，他人轉出、提領後即產生遮斷資金流動軌跡以
    逃避國家追訴、處罰之效果，猶基於容任該等結果發生亦不
    違背本意之幫助詐欺取財及幫助洗錢不確定故意，於民國11
    0年7月30日某時，在高雄市楠梓區楠梓火車站，將其所申設
    國泰世華商業銀行股份有限公司帳號000000000000號帳戶（
    下稱國泰帳戶）之提款卡及密碼、網路銀行帳號及密碼（以
    下合稱國泰帳戶資料），提供予姓名年籍不詳之成年人。該
    人暨所屬詐欺集團（下稱前開集團）取得國泰帳戶資料後，
    即推由該集團不詳成員分別以附表所示方式詐騙周緯翰等人
    致陷於錯誤交付各編號所示款項，旋為該集團成員轉出，藉
    此造成金流斷點，使國家無從追查該等犯罪所得之去向及所
    在，而掩飾或隱匿該等犯罪所得。嗣周緯翰等人察覺有異，
    始報警查獲上情。　
二、案經周緯翰、黃珮齊分別訴由新北市政府警察局汐止分局（
    下稱汐止分局）、朱柏儒、陳進謚分別訴由新北市政府警察
    局新莊分局（下稱新莊分局）、黃晟維訴由臺北市政府警察
    局內湖分局（下稱內湖分局）、楊竣富訴由高雄市政府警察
    局左營分局（下稱左營分局）、張倖瑜訴由新北市政府警察
    局中和分局（下稱中和分局）、林芯羽、陳忠信、錢威銘、
    彭炳憲、張靖軒分別訴由高雄市政府警察局仁武分局（下稱
    仁武分局）報請臺灣橋頭地方檢察署（下稱橋頭地檢署）檢
    察官偵查後聲請簡易判決處刑，及新北市政府警察局新店分
    局（下稱新店分局）、王緯拓訴由臺中市政府警察局烏日分
    局（下稱烏日分局）、江汶軒訴由花蓮縣警察局吉安分局（
    下稱吉安分局）、吳采芹訴由新北市政府警察局板橋分局（
    下稱板橋分局）、魏怡珊訴由中和分局報請同署檢察官移送
    併辦。
    理  由
壹、程序部分
一、被告經合法傳喚，無正當之理由不到庭者，得不待其陳述，
    逕行判決，刑事訴訟法第371條定有明文。被告詹徫捷經本
    院依其住所按址送達（金簡上卷第73頁），猶未於審判期日
    遵期到庭，亦未提出相關證明，是其既經合法傳喚無正當理
    由未到庭，依前開規定爰不待其陳述逕行判決。
二、證據能力　　
    被告以外之人於審判外之陳述，雖不符前4條之規定，而經
    當事人於審判程序同意作為證據，法院審酌該言詞陳述或書
    面陳述作成時之情況，認為適當者，亦得為證據；當事人、
    代理人或辯護人於法院調查證據時，知有第159條第1項不得
    為證據之情形，而未於言詞辯論終結前聲明異議者，視為有
    前項之同意，刑事訴訟法第159條之5定有明文。準此，本判
    決所引用各項被告以外之人審判外言詞或書面陳述，性質上
    雖屬傳聞證據，然審酌此等陳述作成時外部情況俱無不當，
    復經檢察官同意有證據能力（金簡上卷第154頁），被告則
    未到庭聲明異議，嗣經本院依法調查乃認作為證據應屬適當
    ，自得採為認定事實之依據。
貳、實體部分
一、認定犯罪事實所憑之證據及理由
  ㈠前揭犯罪事實，業經附表所示被害人周緯翰等人於警詢證述
    屬實（警一卷第15至19、125至126頁，警二卷第1至2頁，警
    三卷第1至2頁，警四卷第1至4頁，警五卷第1至4頁，警六卷
    第1至8頁，警七卷第51至52、121至123、175至181、221至2
    23、295至297、343至344、499至502頁，併警一卷第47至54
    頁，併警二卷第11至18頁，併警三卷第11至14頁，併警四卷
    第23至24頁，併偵卷第7至10頁），並有國泰帳戶客戶資料
    、存摺/存單/印鑑掛失、變更查詢結果、金融卡資料查詢結
    果、網銀/語音密碼狀態及異動紀錄查詢結果（警一卷第53
    至59頁）、附表「證據出處」欄所示各該證據方法在卷可稽
    ，復據被告於偵查中坦認不諱（偵卷第88頁），足徵其自白
    核與事實相符，堪予採信。
  ㈡聲請簡易判決處刑書就附表編號9記載被害人轉帳時間為「21
    時17分」，核與國泰帳戶交易明細所示21時16分許不符；編
    號10記載被害人轉帳新臺幣（下同）15,000元之時間為「19
    時40分」，亦與國泰帳戶交易明細所示19時44分許不符，爰
    逕予更正。
  ㈢刑法上之幫助犯，係對於犯罪與正犯有共同之認識，而以幫
    助之意思，對於正犯資以助力，而未參與實施犯罪之行為者
    而言（最高法院88年度台上字第1270號判決要旨參照），如
    未參與實施犯罪構成要件之行為，且係出於幫助之意思提供
    助力，即屬幫助犯，而非共同正犯。又幫助犯之故意，除需
    有認識其行為足以幫助他人實現故意不法構成要件之「幫助
    故意」外，尚需具備幫助他人實現該特定不法構成要件之「
    幫助既遂故意」，惟行為人只要概略認識該特定犯罪不法內
    涵即可，無庸過於瞭解正犯行為細節或具體內容，此即學理
    上所謂幫助犯之「雙重故意」。被告僅提供國泰帳戶資料，
    使前開集團得持以作為訛詐被害人交付財物、轉出及提領款
    項所用，尚難遽與直接施以詐術或提款行為等同視之，從而
    被告既未參與或分擔實施詐欺、洗錢之犯罪構成要件行為，
    亦無從證明與前開集團彼此間有何共同犯意聯絡，是其僅以
    幫助意思參與構成要件以外之行為，而對他人詐欺、洗錢犯
    行資以助力，依法當論以幫助詐欺取財罪及幫助洗錢罪。又
    觀卷內證據亦難認被告對前開集團成員人數等節有所認知，
    抑或該集團果有三人以上共同正犯參與詐欺犯行之情，自未
    可論以幫助犯刑法第339條之4第1項第2款加重詐欺罪，附予
    敘明。
  ㈣綜上，本件事證明確，被告犯行洵堪認定，應依法論科。
二、論罪科刑
  ㈠核被告所為，係犯刑法第30條第1項前段、第339條第1項幫助
    詐欺取財罪，及刑法第30條第1項前段、洗錢防制法第14條
    第1項幫助一般洗錢罪。被告以提供國泰帳戶資料之一行為
    幫助詐欺集團多次實施詐欺犯行，侵害附表各被害人財產法
    益，並掩飾或隱匿犯罪所得去向及所在，而同時觸犯上開二
    罪名，為想像競合犯，應從一重論以幫助一般洗錢罪。
  ㈡橋頭地檢署檢察官上訴後另以111年度偵字第8261、8262、92
    90、10742、12735號移送併辦（附表編號15至19）部分，核
    與聲請簡易判決處刑書所載犯罪事實有上述裁判上一罪關係
    ，為聲請效力所及而由本院併予審究。
  ㈢被告係幫助前開集團成員實施一般洗錢罪，所犯情節較正犯
    輕微，爰依刑法第30條第2項規定依正犯之刑度減輕其刑。
    另被告於偵查中就其幫助一般洗錢犯行自白不諱，應依洗錢
    防制法第16條第2項規定減輕其刑。準此，被告所犯幫助一
    般洗錢罪有上述刑之減輕事由，應依刑法第70條規定遞減輕
    之。
三、撤銷改判暨量刑之理由
  ㈠原審以被告罪證明確，適用刑事訴訟法第449條第1項前段、
    第3項、第454條第2項等規定，審酌被告率爾提供國泰帳戶
    資料予他人，造成被害人財產損失，並使犯罪者得以掩飾真
    實身分、製造金流斷點，增加查緝困難及助長犯罪風氣，殊
    屬不當；然犯後坦承犯行，且非實際施詐或洗錢之正犯，並
    考量被害人損害金額；兼衡被告教育程度、生活狀況及素行
    等一切情狀，量處有期徒刑3月，併科罰金30,000元，罰金
    如易服勞役，以1,000元折算1日，固非無見。惟原判決未及
    審酌檢察官提起上訴後移送本院併辦附表編號15至19之犯罪
    事實，尚有未洽，準此，檢察官以原判決漏未審酌編號15至
    16犯罪事實提起上訴，為有理由，應由本院撤銷改判。
  ㈡爰審酌被告恣意提供國泰帳戶資料予他人，使詐欺集團成員
    得以之實施詐欺取財及洗錢所用，助長犯罪風氣，造成被害
    人蒙受財產損害，並致詐欺集團成員逃避查緝，掩飾或隱匿
    犯罪所得，破壞金流之透明穩定，對於正常交易安全及社會
    治安均有相當危害，且未與被害人成立和（調）解或賠償損
    害，實無可取；惟被告犯後坦認犯行，且非實際施詐或洗錢
    之人，並考量其未實際獲取犯罪所得暨被害人損害金額；兼
    衡其自陳高職畢業，從事板模工作，家庭經濟狀況勉持（警
    一卷第1頁，偵卷第63頁）等一切情狀，量處如主文所示之
    刑，並諭知罰金易服勞役折算標準。又洗錢防制法第14條第
    1項法定刑係7年以下有期徒刑，與刑法第41條第1項所定得
    易科罰金之要件（最重本刑為5年以下有期徒刑以下之刑之
    罪）未合，是被告縱受6月以下有期徒刑之宣告，仍不得諭
    知易科罰金折算標準，惟依同條第3項規定得易服社會勞動
    ，附予敘明。
四、沒收部分
  ㈠被告係將國泰帳戶資料交付他人，於前開集團成員實行詐欺
    取財及提領詐欺所得款項期間，已就國泰帳戶內款項無事實
    上管領權，且未實際參與移轉、變更、掩飾、隱匿之洗錢行
    為，或取得財物或財產上利益，難認被害人交付款項為被告
    犯幫助一般洗錢罪之犯罪所得，自不應適用洗錢防制法第18
    條第1項前段規定宣告沒收。
　㈡本件卷證尚未足積極證明被告因提供國泰帳戶資料獲有報酬
    或因而免除債務，自無從認定其實際獲有犯罪所得；又國泰
    帳戶資料固為被告所有且供本案犯罪使用，然國泰帳戶已列
    為警示帳戶，詐欺集團成員無從再利用作為詐欺取財工具，
    客觀財產價值亦屬低微，且可重新申請補發，俱欠缺沒收之
    刑法上重要性，均不予宣告沒收（追徵）。
據上論斷，應依刑事訴訟法第455條之1第1項、第3項、第369條
第1項前段、第364條、第371條、第299條第1項前段，判決如主
文。
本案經檢察官黃淑妤聲請簡易判決處刑暨移送併辦，檢察官陳登
燦到庭執行職務。
中　　華　　民　　國　　111 　年　　10　　月　　28　　日
                  刑事第二庭    審判長法  官  黃右萱
                                      法  官  楊凱婷
　　　　　　　　　　　　　　　　　　　法　官  方佳蓮
以上正本證明與原本無異。
不得上訴。
中　　華　　民　　國　　111 　年　　10　　月　　31　　日
                                      書記官  林品宗
附錄本判決論罪科刑法條：
刑法第30條
幫助他人實行犯罪行為者，為幫助犯。雖他人不知幫助之情者，
亦同。
幫助犯之處罰，得按正犯之刑減輕之。
刑法第339條第1項
意圖為自己或第三人不法之所有，以詐術使人將本人或第三人之
物交付者，處5年以下有期徒刑、拘役或科或併科50萬元以下罰
金。
洗錢防制法第14條第1項
有第2條各款所列洗錢行為者，處7年以下有期徒刑，併科新臺幣
500萬元以下罰金。
附表：
編號 被害人 詐騙方式 受騙金額 證據出處 1 周緯翰 （提告） 詐欺集團成員於110年6月中某日起，先後以Tinder及LINE向周緯翰佯以可在網路平臺投資為由，致周緯翰陷於錯誤於右列時間轉帳至國泰帳戶。 110年7月30日20時7分許轉帳100,000元 ⑴國泰帳戶交易明細（警一卷第62頁） ⑵通訊軟體對話紀錄及網頁截圖（警一卷第21至28頁） 2 朱柏儒 （提告） 詐欺集團成員透過網路向朱柏儒佯以投資虛擬貨幣為由，致朱柏儒陷於錯誤於右列時間轉帳至國泰帳戶。 110年7月30日18時38分許轉帳30,000元 ⑴朱柏儒之帳戶交易明細（警二卷第5頁） ⑵國泰帳戶交易明細（警一卷第61頁） 3 黃晟維 （提告） 詐欺集團成員於110年7月13日15時22分許起，以LINE向黃晟維佯以可在網路平臺投資獲利為由，致黃晟維陷於錯誤分別於右列時間轉帳至國泰帳戶。 ⑴110年7月30日20時13分許轉帳250,000元 ⑵110年7月30日20時14分許轉帳50,000元 ⑴網路銀行交易明細(警三卷第47至49頁） ⑵國泰帳戶交易明細（警一卷第62頁） ⑶通訊軟體對話紀錄截圖（警三卷第69至77頁） 4 黃珮齊 （提告） 詐欺集團成員於110年7月29日22時16分前某時起，以LINE向黃珮齊佯以可在網路平臺交易為由，致黃珮齊陷於錯誤於右列時間轉帳至國泰帳戶。 110年8月3日15時45分許轉帳9,888元  ⑴網路銀行交易明細（警一卷第131頁） ⑵國泰帳戶交易明細（警一卷第67頁） ⑶通訊軟體對話紀錄及網頁截圖（警一卷第127至131頁） 5 楊竣富 （提告） 詐欺集團成員於110年4月22日17時許起，先後以抖音及LINE向楊竣富佯以可在網路平臺投資外匯為由，致楊竣富陷於錯誤分別於右列時間轉帳至國泰帳戶。 ⑴110年7月30日23時2分許轉帳50,000元 ⑵110年7月30日23時12分許轉帳16,500元 ⑴網路銀行交易明細（警四卷第21至23頁） ⑵國泰帳戶交易明細（警一卷第63頁） ⑶通訊軟體對話紀錄及網頁截圖（警四卷第25至31頁） 6 張倖瑜 （提告） 詐欺集團成員於110年7月29日某時起，以LINE向張倖瑜佯以可在網站操作虛擬貨幣獲利為由，致張倖瑜陷於錯誤分別於右列時間轉帳至國泰帳戶。 ⑴110年7月30日19時52分許轉帳14,345元 ⑵110年8月2日20時36分許轉帳10,000元 ⑴網路銀行交易明細（警五卷第65頁） ⑵國泰帳戶交易明細（警一卷第62、65頁） ⑶通訊軟體對話紀錄及網頁截圖（警五卷第59至65頁） 7 陳進謚 （提告） 詐欺集團成員於110年3月31日某時起，先後以Instagram及LINE向陳進謚佯以可在網路投資外匯獲利為由，致陳進謚陷於錯誤於右列時間轉帳至國泰帳戶。 110年7月30日17時34分許轉帳20,000元 ⑴自動櫃員機交易明細表（警六卷第25頁） ⑵國泰帳戶交易明細（警一卷第61頁） ⑶通訊軟體對話紀錄截圖（警六卷第27至44頁） 8 林芯羽 （提告） 詐欺集團成員於110年8月3日某時起，以LINE向林芯羽佯以投資虛擬貨幣獲利為由，致林芯羽陷於錯誤於右列時間轉帳至國泰帳戶。 110年8月3日20時55分許轉帳25,395元 ⑴網路銀行交易明細（警七卷第113頁） ⑵國泰帳戶交易明細（警一卷第68頁） ⑶通訊軟體對話紀錄截圖（警七卷第77至108頁） 9 陳忠信 （提告） 詐欺集團成員於110年7月28日某時起，透過牽手50網站向陳忠信佯以可在網路平臺投資獲利為由，致陳忠信陷於錯誤於右列時間轉帳至國泰帳戶。 110年7月30日21時16分許轉帳50,000元 ⑴網路銀行交易明細（警七卷第133頁） ⑵國泰帳戶交易明細（警一卷第62頁） ⑶通訊軟體對話紀錄截圖（警七卷第135至145頁） 10 成曼薇 （聲請簡易判決處刑書誤載為成「蔓」薇） （未提告） 詐欺集團成員於110年8月3日某時起，以LINE向成曼薇佯以可參加投資課程體驗獲利為由，致成曼薇陷於錯誤分別於右列時間轉帳至國泰帳戶。 ⑴110年8月3日19時39分許轉帳35,000元　 ⑵110年8月3日19時44分許轉帳15,000元 ⑴網路銀行交易明細（警七卷第215頁） ⑵國泰帳戶交易明細（警一卷第68頁） ⑶通訊軟體對話紀錄截圖（警七卷第195至211頁） 11 錢威銘 （提告） 詐欺集團成員於110年2月22日某時起，先後以Instagram及LINE向錢威銘佯以可在博弈網站跟單獲利為由，致錢威銘陷於錯誤分別於右列時間轉帳至國泰帳戶。 ⑴110年8月3日16時許轉帳50,000元 ⑵110年8月3日16時1分許轉帳10,000元 ⑴網路銀行交易明細（警七卷第263頁） ⑵國泰帳戶交易明細（警一卷第67頁） ⑶通訊軟體對話紀錄及網頁截圖（警七卷第255至261頁） 12 彭炳憲 （提告） 詐欺集團成員於110年8月1日21時許起，先後以WooTalk及LINE向彭炳憲佯以可在網路平臺買賣外匯獲利為由，致彭炳憲陷於錯誤於右列時間轉帳至國泰帳戶。 110年8月2日18時56分許轉帳45,000元 ⑴網路銀行交易明細（警七卷第329頁） ⑵國泰帳戶交易明細（警一卷第64頁） ⑶網頁截圖（警七卷第321至325頁）　 13 郭信賢 （未提告） 詐欺集團成員於110年8月3日15時52分前某時起，先後以臉書及LINE向郭信賢佯以在網站投資保證獲利為由，致郭信賢陷於錯誤於右列時間轉帳至國泰帳戶。 110年8月3日15時49分（業經檢察官當庭更正）許轉帳70,000元 ⑴網路銀行交易明細（警七卷第470頁） ⑵國泰帳戶交易明細（警一卷第67頁） ⑶通訊軟體對話紀錄及網頁截圖（警七卷第361至496頁） 14 張靖軒 （提告） 詐欺集團成員於110年6月28日13時許起，先後以IPAIR及LINE向張靖軒佯以可在網站依指示買賣外匯為由，致張靖軒陷於錯誤分別於右列時間轉帳至國泰帳戶。 ⑴110年8月2日13時16分（業經檢察官當庭更正）許轉帳50,000元 ⑵110年8月2日13時20分許轉帳50,000元 ⑴存摺交易明細（警七卷第517頁） ⑵國泰帳戶交易明細（警一卷第63頁） ⑶通訊軟體對話紀錄截圖（警七卷第519至521頁）　 15 王邦珉 （未提告） 詐欺集團成員於110年6月7日19時24分前某時起，先後以WooTalk及LINE向王邦珉佯以可在網路平臺投資獲利為由，致王邦珉陷於錯誤分別於右列時間轉帳至國泰帳戶。 ⑴110年8月2日18時57分許轉帳30,000元 ⑵110年8月2日19時2分許轉帳30,000元 ⑶110年8月2日（業經檢察官當庭更正）19時5分許轉帳20,000元 ⑴自動櫃員機交易明細表（併警一卷第115至119頁） ⑵國泰帳戶交易明細（併警二卷第31頁） 16 王緯拓 （提告） 詐欺集團成員於110年6月11日18時10分許起，以LINE向王緯拓佯以可在博弈網站下單獲利為由，致王緯拓陷於錯誤於右列時間轉帳至國泰帳戶。 110年7月30日17時39分許轉帳30,000元 ⑴自動櫃員機交易明細表（併警二卷第42頁） ⑵國泰帳戶交易明細（併警二卷第29頁） ⑶通訊軟體對話紀錄及網頁截圖（併警二卷第44至55頁） 17 江汶軒 （提告） 詐欺集團成員於110年7月13日某時起，以LINE向江汶軒佯以投資外幣獲利為由，致江汶軒陷於錯誤於右列時間轉帳至國泰帳戶。 110年8月2日23時27分許轉帳30,000元 ⑴國泰帳戶交易明細（併警二卷第32頁） ⑵通訊軟體對話紀錄及網頁截圖(併警三卷第15至29頁) 18 吳采芹 （提告） 詐欺集團成員於110年7月19日某時起，以LINE向吳采芹佯以可代操投資獲利為由，致吳采芹陷於錯誤分別於右列時間轉帳至國泰帳戶。 ⑴110年7月30日17時56分許轉帳50,000元 ⑵110年7月30日17時57分許轉帳50,000元 ⑴網路銀行交易明細（併警四卷第93至95頁） ⑵國泰帳戶交易明細（併警二卷第29頁） ⑶通訊軟體對話紀錄及網頁截圖（併警四卷第85至87頁） 19 魏怡珊 （提告） 詐欺集團成員於110年7月10日某時起，以LINE向魏怡珊佯以可依指示投資獲利為由，致魏怡珊陷於錯誤於右列時間匯款至國泰帳戶。 110年8月2日13時38分許匯款1,100,000元 ⑴匯款申請書（併偵卷第23頁） ⑵國泰帳戶交易明細（併偵卷第57頁） ⑶通訊軟體對話紀錄及網頁截圖（併偵卷第25至33頁） 
卷宗簡稱對照表（僅列本判決引用之卷宗，其餘未引用之卷宗不
予贅列）：
卷宗名稱（簡稱） 1.汐止分局新北警汐刑字第1104257788號（警一卷） 2.新莊分局新北警莊刑字第1104055811號（警二卷） 3.內湖分局北市警內分刑字第11030215331號（警三卷） 4.左營分局高市警左分偵字第11072806700號（警四卷） 5.中和分局新北警中刑字第1104693386號（警五卷） 6.新莊分局新北警莊刑字第1114010759號（警六卷） 7.仁武分局高市警仁分偵字第11072448900號（警七卷） 8.新店分局新北警店刑字第1114102995號（併警一卷） 9.烏日分局中市警烏分偵字第1110022057號（併警二卷） 10.吉安分局吉警偵字第1110011428號（併警三卷） 11.板橋分局新北警板刑字第1103879974號（併警四卷） 12.橋頭地檢署111年度偵緝字第77號（偵卷） 13.橋頭地檢署111年度偵字第12735號（併偵卷） 14.本院111年度金簡上字第71號（金簡上卷）